臺灣高等法院交通事件裁定　　　　　　　　　　　　九十三年度交抗字第七九０號
　　抗　告　人
　　即受處分人　甲○○
右列抗告人因違反道路交通管理處罰條例案件，不服臺灣板橋地方法院中華民國九十
三年九月三十日，九十三年度交聲字第九一八號裁定（原處分案號：交通部公路總局
臺北區監理所北監營字第裁四○–Ｄ一Ａ五○八九Ｏ二號），提起抗告，本院裁定如
左：
    主  文
抗告駁回。
    理  由
一、按汽車裝載時，有左列情形之一者，處汽車駕駛人新臺幣（下同）三千元以上九
    千元以下罰鍰，並責令改正或禁止通行：七載運人客、貨物不穩妥，行駛時顯有
　　危險者，道路交通管理處罰條例第三十條第一項第七款定有明文。又汽車裝載時
  　，裝載容易滲漏、飛散、氣味惡臭之貨物，能防止其發洩者，應嚴密封固，裝置
    適當，道路交通安全規則第七十七條第一項第一款亦定有明文。再而裝載砂石、
    土方之傾卸框式大貨車及傾卸框式半拖車，欲登檢為砂石專用車者，須經公路監
    理機關檢驗查核其已依高速公路交通管制規則第十八條第一項第一款及道路交通
    安全規則第七十七條第一項第一款之規定，裝設機械式可密覆裝置或備有帆布能
    緊密覆蓋貨廂之裝置，始得登檢為砂石專用車，此亦經「裝載砂石土方車輛使用
    專用車輛或專用車廂規定」第三條第七款明文規定。
二、原裁定以：抗告人即受處分人甲○○於民國（下同）九十三年三月十八日下午二
    時五十分許，駕駛豪建交通股份有限公司所有、車號ＮＭ—六八六號之營業貨運
    曳引車，行經桃園縣大溪鎮武嶺橋西端處時，因載運砂石，帆布未蓋穩妥，經桃
    園縣政府警察局大溪分局警員攔查當場舉發之事實，有桃園縣政府警察局九十三
    年三月十八日桃警局交字第Ｄ一Ａ五０八九０二號舉發違反道路交通管理事件通
    知單影本一紙附卷可稽，復經桃園縣政府警察局大溪分局查處無誤，有上開分局
    九十三年四月一日溪警分交字第０九三二００六六一一號書函影本一份在卷足參
    。而抗告人雖辯稱：我認為帆布沒有蓋妥不構成違規，當時我載砂石，以帆布蓋
    著，沒有綁，因為我的貨物不需要綁，綁了也沒有用，我是在平面道路行駛，沒
    有開到高速公路，不會有散落的問題云云。惟依證人即當場舉發之桃園縣政府警
    察局大溪分局百吉派出所警員游增財證稱：「我當時執行砂石車違規取締的專案
    ，異議人從桃大公路大溪鎮○○○○○路段，當時風很大，異議人車子有蓋帆布
    ，但是沒有綁，帆布隨風飄起來，我認為已經違規，異議人車是載有砂土及石塊
    。」、「（問：通常砂石是否需要覆蓋？）道路交通安全規則第七十七條規定，
    汽車裝載容易洩漏物，應嚴密封閉。」、「（問：砂石是否可能散落？）可能。
    」等語。因抗告人既已自承其所覆蓋之帆布並未綑綁，可知抗告人雖覆蓋帆布於
    其所裝載砂石上，卻未將帆布綑綁，於行駛途中即有掉落之虞。再者，關於大貨
    車裝載貨物穩妥之規定乃在確保行車安全，因而是否穩妥、有無掉落之虞應由一
    般經驗客觀判斷，非由行為人主觀認定，是以抗告人空言徒以其未將車輛開到高
    速公路，不會有散落之問題云云，尚不足採信。次查，道路交通管理處罰條例第
    三十條第一項第七款之規定，其立法意旨係在防止所裝載之貨物不穩妥致生危害
    交通安全或污染道路環境之行為，而抗告人上開駕車載運貨物不穩妥之事實，業
    已與上述立法意旨有違，且依上開「裝載砂石土方車輛使用專用車輛或專用車廂
    」之規定，砂石車上本即應有機械式可密覆裝置或備有帆布能緊密覆蓋貨廂之裝
    置，其目的即在於防止危害交通安全或污染道路環境之行為發生。抗告人既已違
    反上開法律禁制規定，而本件就所載貨物為砂石之性質而言，即屬「載運貨物不
    穩妥」，則原處分機關交通部公路總局臺北區監理所就抗告人前開之違規事實，
    依道路交通管理處罰條例第三十條第一項第七款之規定，裁處抗告人即受處分人
    罰鍰新臺幣三千元，於法並無不當之處，而認本件聲明異議為無理由，應予駁回
    等情，經核並無違誤。
三、抗告意旨略以：本案原違規事實記載為載運砂石，帆布未蓋穩妥，並未論及貨物
    狀況，應視為貨物安穩妥適，又刑事訴訟法之無罪推定原則應可適用於本案，故
    請撤銷原裁定，更為適法之裁定云云。
四、惟查：抗告人於原審訊問時已自承：「當時我載砂石，以帆布蓋著，沒有綁，因
    為我的貨物不需要綁，綁了也沒有用，我是在平面道路行駛，沒有開到高速公路
    ，不會有散落的問題」等語，而證人即當場舉發之桃園縣政府警察局大溪分局百
    吉派出所警員游增財於原審證稱：「我當時執行砂石車違規取締的專案，異議人
    從桃大公路大溪鎮○○○○○路段，當時風很大，異議人車子有蓋帆布，但是沒
    有綁，帆布隨風飄起來，我認為已經違規，異議人車是載有砂土及石塊。」、「
    （問：通常砂石是否需要覆蓋？）道路交通安全規則第七十七條規定，汽車裝載
    容易洩漏物，應嚴密封閉。」、「（問：砂石是否可能散落？）可能。」等語（
    分別請見原審卷第三十頁至第三二頁）。因而抗告人前述行為，即屬載運貨物不
    穩妥，於行駛時顯有危險之虞，而與道路交通管理處罰條例第三十條第一項第七
    款之構成要件相當，雖證人游增財於桃園縣警察局舉發違反道路交通管理事件通
    知單之違規事實欄內僅記載「載運砂石、帆布未蓋穩妥（責令改正）」，惟仍無
    礙抗告人確有前述違規之事實，從而原處分機關交通部公路總局臺北區監理所於
    北監營字第裁四○–Ｄ一Ａ五○八九Ｏ二號違反道路交通管理事件裁決書內，將
    舉發違規定事實記載「載運貨物不穩妥，行駛時顯有危險者（此部分係打字）載
    運砂石帆布未蓋穩妥（此部分係手寫）」，係將抗告人之違規事實記載與道路交
    通管理處罰條例第三十條第一項第七款規定之用語相同，且再以手寫方式將抗告
    人之違規態樣明確化，因而原審認原處分機關依道路交通管理處罰條例第三十條
    第一項第七款之規定，裁處抗告人即受處分人罰鍰新臺幣三千元，並無違誤，而
    駁回抗告人之異議，核無不合。抗告人以本案原違規事實記載為載運砂石，帆布
    未蓋穩妥，並未論及貨物狀況，應視為貨物安穩妥適，以及刑事訴訟法之無罪推
    定原則應可適用於本案云云，而提起本件抗告，為無理由，應予駁回。
五、據上論斷，應依道路交通管理處罰條例第八十九條，道路交通案件處理辦法第二
    十六條，刑事訴訟法第四百十二條，裁定如主文。
中　　　華　　　民　　　國　　九十三　　年　　　十一　　月　　三十　　　日
                              臺灣高等法院交通法庭
                                  審判長法  官　陳  祐  輔
                                        法  官  陳  國  文
                                        法  官  邱  瑞  祥
右正本證明與原本無異。
不得再抗告。
                                        書記官　吳  金  來
中　　　華　　　民　　　國　　九十三　　年　　 十二 　　月　　　二　　　日
